臺灣高雄地方法院刑事判決　　　　　　　 95年度易字第874號
公　訴　人　臺灣高雄地方法院檢察署檢察官
被　　　告　卯○○
　　　　　　甲○○
　　　　　　庚○○
上列被告因竊盜案件，經檢察官提起公訴（95年度偵字第4958
號）及移送併辦（95年度偵字第21736 號），本院判決如下：
    主  文
卯○○連續犯結夥竊盜罪，累犯，處有期徒刑壹年陸月。
甲○○犯結夥竊盜罪，處有期徒刑捌月。
庚○○被訴部分免訴。
    事  實
一、卯○○前於民國88年間因違反槍砲彈藥刀械管理條例等案件
    ，經臺灣高等法院以88年度上更一字第300 號判處應執行有
    期徒刑2 年6 月確定，於91年8 月8 日縮短刑期假釋出監，
    所餘刑期交付保護管束，94年5 月24日縮刑期滿假釋未經撤
    銷，未執行之刑以執行完畢論。
二、詎卯○○未能警惕，竟基於意圖自己不法所有之概括竊盜犯
    意，於94年11月13日下午1 時30分許，在高雄市○鎮區○○
    路344 巷6 號前，持磚頭打破被害人乙○○住處一樓玻璃窗
    ，侵入行竊玉器21塊、黃白K 金項鍊5 條、玉耳環1 對、天
    珠1 條（毀損及無故侵入住宅之部分均未據告訴）。
三、卯○○承上開竊盜之概括犯意，並與甲○○、庚○○（所犯
    業經另案判決確定，詳後述）共同基於意圖為自己不法所有
    之犯意聯絡，於94年12月5 日晚上7 時30分許，先由甲○○
    委由不知情之許迪民至高雄市苓雅區○○○路511 號李復國
    開設之租車行，向當時店員蔡木成租用牌照號碼ZW-4952 號
    自用小客車後，翌日下午1 時20分許，甲○○即駕駛該承租
    車輛，搭載卯○○、庚○○結夥三人前往高雄市前鎮區○○○路3 號之高鳳貨櫃場，由卯○○、甲○○著手竊取置於倉
    庫旁之地上的電纜線2 條捆綁完畢後，再由卯○○與庚○○
    二人協力將該竊得之2 捆電纜線搬運至上揭自小客車後車廂
    放置，得手後，因遭高鳳貨櫃場之員工癸○○發現，遂將竊
    得之電纜線搬運下車，適有內政部警政署保安警察第三總隊
    第二大隊巡邏員警巡邏至該處，卯○○、甲○○、庚○○三
    人見狀即駕車加速逃逸。
四、卯○○又承前竊盜之概括犯意，於95年2 月6 日22時50分許
    ，與真實年籍不詳綽號「源仔」之成年男子，共乘牌照號碼
    ZEW-970 號機車，徒手竊取寅○○所有置於高雄市前鎮區○○○街69號的馬達鐵架1 個，得手後置於上開機車離去之際
    ，為寅○○發現自後追趕，嗣在前鎮區○○路○○路口為寅
    ○○逮捕而報警查獲。
五、案經寅○○訴由高雄市政府警察局前鎮分局及內政部警政署
    保安警察第三總隊第二大隊報告臺灣高雄地方法院檢察署檢
    察官偵查起訴及移送併辦。
    理  由
壹、證據能力之說明：
    本判決所引用據以認定被告等犯罪事實存否之各項證據，均
    於審理程序中詢問當事人並使其就證據能力之有無表示意見
    ，當事人均明示同意作為證據，嗣本院於審判期日，復依各
    該證據不同之性質，依法定調查程序及法定調查方法，以交
    互詰問、提示或告以要旨等方式逐一調查，並使當事人逐一
    表示意見，此外，亦查無法定證據取得禁止或證據使用禁止
    之情形，故認所引用各項證據資料，均具證據之適格，合先
    敘明。
貳、有罪部分：
一、上揭犯罪事實，被告卯○○於本院審理時均已坦白承認，其
    中事實二之部分，核與證人即被害人乙○○證述之情節相符
    ，在現場遺留之指紋1 枚，經內政部警政署刑事警察局94年
    12月9 日刑紋字第0940 181459 號鑑驗結果，與被告卯○○
    左食指指紋相符，亦有該鑑驗書及刑事案件證物採驗紀錄表
    在卷可稽。事實三之部分，核與證人即高鳳貨櫃場之員工丙○○到庭指證情節大致相合，並有中華民國小客車租賃定型
    化契約書、證人許迪民與蔡木成於警詢之證述及高鳳貨櫃場
    現場照片3 張在卷可資佐證。事實四之部分，核與證人即被
    害人寅○○於警詢時之證述一致，並有搜索扣押筆錄、扣押
    物品目錄表、贓物認領保管單、現場相片4 張附卷為憑，堪
    信被告上開自白與事實相符。
二、至於事實三之部分，被告甲○○於本院審理時固不否認當時
    有與被告庚○○、卯○○一起到高鳳貨櫃場，其等駕駛之汽
    車為其透過許迪民所租用等事實，惟矢口否認有何竊盜之犯
    行，辯稱：當天我是要搬家，後來卯○○到我家說要向我借
    車去找他父親，我就載他去高鳳貨櫃場，本來我也不知道他
    是要做什麼，那時我都在車上，他們要去搬電纜線的時候，
    我在車上也不知道搬什麼東西，我以為那些東西都是卯○○
    他父親的，後來貨櫃場的人告訴我說是我們在偷電纜線，所
    以我們就把電纜線搬下車就走了云云。經查：
（一）證人即高鳳貨櫃場員工丙○○到庭證稱：「當日12時許，
      我在貨櫃場B 庫開堆高機，看見有一台白色自小客車停在
      倉庫旁邊，車後廂處地下有一些電纜線，我在那裡工作已
      經來回二、三趟，然後我就下車問他在做什麼，有一個男
      子就把我推向自小客車車頭地方，說我認識你，我曾經在
      這裡工作過，還告訴我不要報保全，我跟他說我不認識你
      ，我下車要問他時，我有看到車後箱有一捆電纜線，我大
      聲跟他說那是我們東西，你在做什麼，他就把車後箱電纜
      線拿下來，然後他就把車開走了，我就記下車號，並報告
      公司，當時我在現場看見二個人」等語（見警卷第60頁）
      ，其經檢視相片，並指認與其交談之人為被告卯○○，在
      車後面之人為被告甲○○（見警卷第61頁）。嗣其到庭復
      當庭指認被告卯○○及被告甲○○二人，並具結證稱：「
      當時我看到卯○○在車外，被告甲○○是我拍車窗後下來
      的」等語（見本院卷第127 頁）。足見被告卯○○下車行
      竊時，被告甲○○確實在場。
（二）被告卯○○於警詢時明確供稱：「我之前在高鳳貨櫃場上
      班，是甲○○提議至該處偷東西，我們準備將竊得之東西
      賣給前鎮區前鎮河附近之資源回收場」等語，業已明確證
      稱被告甲○○共同參與該案行竊之情。此與被告庚○○於
      警詢時證述「我們有到高鳳貨櫃場偷電纜線，是甲○○及
      卯○○提議，由甲○○開車，我們進入後看到電纜線，甲○○就把車停在電纜線旁，打開後車廂，甲○○再把電線
      捆成捆，由卯○○整理後放入車廂」。偵查中並以證人身
      分結證：「是卯○○與甲○○下手偷，後來才叫我過來幫
      忙搬，偷完電纜線搬到車上後才被發現」等語（見偵查卷
      第69頁），先後所述一致。其於本院審理時雖證稱忘記被
      告甲○○是否有搬運電纜線，但仍明確指稱警詢及偵查中
      所述為實情，與被告卯○○警詢之證述互核相符，則被告
      甲○○確有參與本件之竊盜犯行，自堪認定無訛。
（三）被告卯○○雖於本院審理時另證稱：「我向甲○○借車是
      說我要搬東西，沒有說要去哪裡搬，甲○○不知道我們要
      去偷東西，是我和庚○○把電線搬到後車廂，後車廂是我
      請甲○○打開的」等語（見本院卷第130-131） ，與警詢
      所述兩岐。惟該承租車輛係被告甲○○所駕駛，車上搭乘
      被告卯○○與被告庚○○二人，如係被告卯○○向被告甲○○借車使用，三人同行，在車內互有交談、商討，毋寧
      為人情之常，反而沈默不語，擔任駕駛之人只知要搬東西
      ，不知目的地為何，為悖於常情之舉。且被告甲○○駕車
      到達高鳳貨櫃場時，係直接在電纜線處停車，若非有人指
      揮，或早已知悉行竊之目的，亦不致於有如此明確俐落之
      行止。被告甲○○於第一次警詢時先否認有到場之事實，
      第二次警詢時則稱「綽號『阿信』之人告訴我他父親在高
      鳳貨櫃場工作，叫我載他和綽號『阿宏』一起進去，電纜
      線是他父親的」、「是卯○○和庚○○提議進入高鳳貨櫃
      場行竊的，我都沒碰到電纜線，只是載他們進去搬東西」
      等語（見警一卷第3-5 頁），已承認有其他被告提議行竊
      之情，其非全然不知，自屬無疑。甚至於偵查中坦承與卯
      ○○、庚○○一起去行竊，僅否認是提議者而已（見偵查
      卷第42頁）。其既先後一致為不利於己之供述，佐以上開
      證人丙○○、被告卯○○、被告庚○○之證述，亦大致相
      符，所陳自堪信實。是以被告卯○○事後翻異前詞，不足
      採信，被告甲○○於本院審理時辯稱不知到場之目的、搬
      運至車上者為何物，下車後才知云云，顯係飾詞卸責，亦
      無可取。
（四）綜上所述，本案事證明確，被告卯○○、甲○○與被告陳
      舜輝共同決意參與行竊，並有搬運電纜及駕車之行為分擔
      ，均堪認定，應依法論科。
三、按行為後法律有變更者，適用行為時之法律。但行為後之法
    律有利於行為人者，適用最有利於行為人之法律，刑法第2
    條第1 項定有明文。本案被告行為後，刑法部分條文業於95
    年2 月2 日修正公布、同年7 月1 日施行，其他法律亦有相
    應之修正，是應就本案適用與罪、刑有關之部分，比較新舊
    法之適用情形如下：
（一）連續犯規定之變動：依修正後新刑法，已刪除第56條連續
      犯之規定，原屬連續犯之數個犯罪行為，依新法應論以數
      罪，併合處罰之，惟依修正前刑法第56條規定，則基於概
      括犯意違犯同一罪名者，應以一罪論，僅得加重其刑至二
      分之一，顯然罪、刑之處罰內容已發生變動，此部份之修
      正，自屬法律有變更，仍應有新舊法之比較適用。比較新
      舊法結果，以舊法較有利於行為人（最高法院95年5 月23
      日第8 次刑事庭會議決議參照）。
（二）刑法第33條第5 款關於罰金刑之規定修正為「新臺幣一千
      元以上，以百元計算之。」修正前則同條款係規定「罰金
      ：一元（銀元一元即新臺幣三元）以上。」致刑法分則各
      罪法定刑有罰金刑之規定者，其修正後之罰金刑下限提高
      ，刑度有加重之情形。本件被告卯○○及甲○○上開所涉
      刑法第320 條之竊盜罪，法定刑有「五百元以下罰金」之
      規定，比較新舊法結果，自以修正前規定有利於被告。
（三）又關於罰金刑之加重，依修正後刑法第67條規定，其最高
      度及最低度同加重之，較修正前刑法第68條所定，僅加重
      其最高度不同，以新法規定較不利於被告。
    經上述比較新舊法結果，均以舊法規定有利於被告，依刑法
    第2 條第1 項前段規定，應適用舊法規定論科。
四、核被告卯○○所為，事實二、四之部分均係犯刑法第320 條
    第1 項之竊盜罪。事實三之部分係犯同法第321 條第4 項之
    結夥三人以上竊盜罪。被告甲○○所為，係犯同法第321 條
    第4 款之結夥三人以上竊盜罪。被告卯○○、甲○○與陳舜
    輝就事實三之部分，有共同犯意聯絡與行為分擔，均為共同
    正犯。另被告卯○○所為上開三次竊盜犯行，時間緊接，犯
    罪手法雷同，且係觸犯構成要件相同之罪名，依修正前刑法
    第56條之規定，為連續犯，應論以情節較重之結夥三人以上
    竊盜罪，並加重其刑。公訴意旨認被告卯○○係以竊盜為業
    ，賴以維生，係犯舊刑法第322 條之常業竊盜罪等情，經查
    卷附臺灣高等法院被告前案紀錄表所示，被告卯○○尚無竊
    盜之前科紀錄，且本件被告卯○○先後所竊得之財物均價值
    非鉅，此外，並無其他積極證據足供認定被告卯○○成立舊
    刑法常業竊盜之罪，起訴意旨容有未洽，惟其竊盜之基本事
    實同一，爰依法變更起訴之法條。又被告卯○○如事實欄所
    載有期徒刑執行完畢之前案紀錄，有臺灣高等法院被告前案
    紀錄表在卷可稽，其於有期徒刑執行完畢後5 年之內，再故
    意犯本件有期徒刑以上之罪，應依刑法第47條第1 項之規定
    論以累犯，並遞加重其刑（刑法關於累犯之成立要件雖有修
    正，但本件被告二人無論依新法或舊法規定，均成立累犯，
    尚無有利或不利之情形，爰逕適用現行刑法之規定論擬）。
    審酌被告卯○○、甲○○二人均年值壯盛，本應勤奮有為，
    竟不思憑己力賺取報酬，隨意竊取他人財物，且被告卯○○
    先後多次行竊，侵害他人財產安全，其中有侵入他人住宅行
    竊者，手法大膽，擾亂社會安寧，被害人除財產損失外，尤
    生內心恐懼，又被告甲○○犯罪後飾詞圖卸其責，犯後態度
    非佳，及其等犯罪動機、目的、各次犯行被害人損害財物多
    寡等一切情狀，就其等所犯之罪，各量處如主文所示之刑，
    以資懲儆。
參、退併辦部分：
一、移送併辦意旨另以：被告卯○○於94年11月19日上午7 時30
    分許，在高雄市○鎮○○路44號前，破壞壬○○所有之車號
    XR-5863 號自小客車車窗，共同竊取打鑿機、圓木電鋸、磁
    磚切割機、小段鑽、電動切割器、工具箱各1 只；又於同年
    12 月14 日上午10時許，在高雄市○鎮區○○路與民權路口
    撬開被害人戊○○貨櫃屋鎖共同竊取水平測量儀1 組、水泥
    鑽1 枝、鍊鋸1 台、工程告示牌1 片；復於同年12月17日晚
    上7 時20分許，在高雄市前鎮區○○○路與復興三路口R7之
    高捷工地，共同竊取被害人丁○○所有之喜得釘2 台。因認
    被告卯○○涉有常業竊盜之罪嫌，且與起訴事實有實質上一
    罪之關係，而移送本院併予審理等語。
二、按「犯罪事實應依證據認定之，無證據不得認定犯罪事實」
    、「不能證明被告犯罪者，應諭知無罪之判決」，刑事訴訟
    法第154 條第2 項、第301 條第1 項分別定有明文。申言之
    ，犯罪事實之認定應憑證據，如未能發現相當證據，或證據
    不足以證明，自不能以推測或擬制之方法，作為裁判基礎（
    最高法院40年台上字第86號判例意旨參照）；且認定犯罪事
    實所憑之證據，雖不以直接證據為限，間接證據亦包括在內
    ，然而無論直接證據或間接證據，其為訴訟上之證明，須於
    通常一般之人均不致有所懷疑，而得確信其為真實之程度者
    ，始得據為有罪之認定，倘其證明尚未達到此一程度，而有
    合理之懷疑存在而無從使事實審法院得有罪之確信時，即應
    由法院為諭知被告無罪之判決（最高法院76年台上字第4986
    號判例意旨參照）。又刑事訴訟法第156 條第2 項規定，被
    告或共犯之自白，不得作為有罪判決之唯一證據，仍應調查
    其他必要之證據，以察其是否與事實相符。故被告之自白與
    事實是否相符，須依具體情事，如現場跡象、被害人指供或
    調查其他之必要證據，以認定之，不能憑空臆測，認為與事
    實相符，而採為判決基礎（最高法院46年台上字第170 號判
    例意旨參照）。
三、移送併辦意旨認被告卯○○涉有上開竊盜罪嫌，係以被告於
    警詢時之自白及被害人壬○○、戊○○、丁○○於警詢時證
    述確有失竊財物之事實為主要論斷之依據。被告於本院審理
    時堅決否認有何上開竊盜犯行，辯稱：在警局時警員說反正
    有兩條，叫我順便承認這三件，說一件也是認，作二件也是
    認，而且還要我向丑○○說等語。經查：
（一）被告於警詢接受詢問時，固自白有上開行竊之事實。惟觀
      該筆錄之記載，被告卯○○係先自承「我還有與丑○○另
      犯三件竊盜案件」；繼則稱「詳細時間我已忘記，只記得
      是94年11、12月間，一心路、中山瑞北路附近行竊一些工
      地用的工具」；旋經警提供「重大刑案通報單」供被告卯
      ○○檢視後，詳稱「第一件94年11月19日7 時30分在高雄
      市○鎮區○○路44號前，由我騎機車載丑○○，丑○○將
      車窗打破竊取打鑽機、電鑽、切割器、電鋸等；第二件94
      年12月17日19時20分，在高雄市○鎮區○○路與復興路口
      捷運工地內，也是由我騎機車搭載丑○○，丑○○下車打
      開門進入行竊喜得釘2 台；第三件94年12月14日10時許，
      在高雄市前鎮區○○○路與民權二路口，我與丑○○一起
      去，由丑○○破壞貨櫃屋門鎖，我們一起入內竊取測量儀
      、電鑽、鍊鋸等物品」；末稱「三件竊案均由丑○○提議
      ，他說有地方銷贓，所以由我騎機車載他一起行竊，所得
      贓款約2 、3 萬元，都已共同吸食毒品花用完畢」等語。
      上開自白，詳陳各次竊盜之詳細犯罪時間、地點、行竊手
      法、所得財物之種類及數量，鉅細靡遺，似有高度可信性
      。
（二）惟被告卯○○無端自陳另犯其他竊盜之罪，自陷不利之境
      地，與趨吉避凶之人性本質不合，其嗣後於偵查中即否認
      犯行，是警詢自白之動機與可信性已有可疑。又證人丑○○於警詢時否認有何與被告卯○○共犯上開三件竊盜犯行
      ，經到庭結證亦無相異陳述，且被告既陳稱「有地方銷贓
      」，並未積極查證以供佐參，是被告上開自白尚難予以核
      實。雖證人即當時警詢筆錄詢問製作之警員己○○到庭證
      稱「我們拿通報單給他逐一看，然後他就指出有三件」等
      語；另一名在場警員子○○到庭證稱：「被告說溜了嘴，
      自承有犯其他案件，我們就拿失竊案件通報單，依他所說
      的月份拿相關月份的通報單請被告逐一確認，我沒有說反
      正有兩條，叫他順便承認三件」等語，可知被告係觀看該
      警員所提供之「刑案通報單」後，始逐一確認所犯該三件
      竊盜犯行及有關細節。然被告卯○○陳稱伊不識字，國小
      沒畢業，只會簽名，通報單根本看不懂等語（見本院卷第
      273 頁），經核被告卯○○警詢筆錄當事人教育程度欄之
      記載及卷附個人基本資料所示，被告卯○○確實僅有國小
      肄業學歷，顯見其教育程度頗低，則是否得以確實無誤「
      逐一確認」警員所提刑案通報單之記載內容，亦非無疑義
      。
（三）綜上所述，縱被告卯○○曾自白上開犯行，但其自白尚非
      無瑕疵可指，可信性薄弱，且除該三件竊盜案件之被害人
      有關失竊事實之證述外，別無其他證據可供佐證。本院認
      該自白與其他證據尚不能互為利用、補強，而獲致被告有
      罪判決之確切心證，其犯罪應屬不能證明。檢察官移送本
      院併審，尚乏依據，自應退由檢察官另為適法之處理。
四、免訴部分：
（一）按案件曾經判決確定者，應諭知免訴之判決，並得不經言
      詞辯論為之，刑事訴訟法第302 條第1 款、第307 條分別
      定有明文。
（二）查本件被告庚○○被訴涉有上開事實欄三所載之竊盜犯行
      ，因被告庚○○另犯竊盜之罪，經本院以95年度易字第25
      7 號判處有期徒刑6 月後，檢察官及被告庚○○均不服提
      起上訴，嗣經臺灣高等法院高雄分院於95年7 月31日以95
      年度上易字第347 號判處有期徒刑10月確定。該確定判決
      所認定被告竊盜之犯罪事實，其中事實欄一、（一）之部
      分，與本案被告庚○○被訴竊盜之時間、地點及共犯行為
      人完全相同，此有該判決書1 件（見本院卷第291 頁）及
      臺灣高等法院被告前案紀錄表附卷足據，為事實上同一案
      件。被告庚○○部分既經判決確定，依前開法條規定，自
      得不經言詞辯論，逕為諭知免訴之判決。
據上論斷，應依刑事訴訟法第300 條、第299 條第1 項前段、第
302 條第1 款、第307 條，刑法第2 條第1 項前段、第28條、修
正前第56條、第321 條第1 項第4 款、第47條第1 項，判決如主
文。
本案經檢察官辛○○到庭執行職務。
中    華    民    國    96    年    5     月    23    日
            鳳山刑事第二庭  審判長法  官  黃建榮
                                  法  官  洪珮婷
                                  法  官  李嘉益
以上正本證明與原本無異。
如不服本判決，應於收受送達後10日內向本院提出上訴書狀。
中    華    民    國    96    年    5     月    23    日
　　　　　　　　　　　　　　　　　書記官  郭南宏
附錄本案論罪科刑法條全文：
刑法第321條（加重竊盜罪）
犯竊盜罪而有左列情形之一者，處6月以上、5年以下有期徒刑：
一　於夜間侵入住宅或有人居住之建築物、船艦或隱匿其內而犯
　　之者。
二　毀越門扇、牆垣或其他安全設備而犯之者。
三　攜帶兇器而犯之者。
四　結夥三人以上而犯之者。
五　乘火災、水災或其他災害之際而犯之者。
六　在車站或埠頭而犯之者。
前項之未遂犯罰之。
刑法第320條第1項
  意圖為自己或第三人不法之所有，而竊取他人之動產者，為竊
  盜罪，處5 年以下有期徒刑、拘役或500元以下罰金。
